【裁判字號】    89,易,4225
【裁判日期】    891212
【裁判案由】    詐欺等
【裁判全文】
臺灣板橋地方法院刑事判決                        八十九年度易字第四二二五號
    公訴人  臺灣板橋地方法院檢察署檢察官
    被  告  乙○○
右列被告因詐欺等案件，經檢察官提起公訴（八十九年度偵緝字第一五七七號），本
院判決如左：
    主  文
乙○○意圖為自己不法之所有，以詐術使人將本人之物交付，處有期徒刑柒月。
    事  實
一、乙○○於民國七十八年九月三十日因竊盜罪，經本院以七十八年度易字第三六一
    八號判處有期徒刑三月確定，復於七十八年十二月二十一日因竊盜罪，經本院以
    七十八年度易字第三三四０號判處有期徒刑七月確定，嗣該二罪定執行為有期徒
    刑八月確定，而於七十九年五月九日執行完畢（於本件犯行未構成累犯），又於
    八十六年十二月一日因違反動產擔保交易法，經本院以八十六年度易字第七六０
    一號判處拘役五十日確定，並於八十七年六月十七日執行完畢（亦不符累犯要件
    ）。猶不知悛悔，明知其於八十六年十月間，每月薪資僅新台幣（下同）三萬餘
    元，並無支付能力，竟意圖為自己不法之所有，於八十六年十月三十日，在其位
    於台北縣三峽鎮○○路三七一巷四弄三十一號住處，向丙○○○○份有限公司（
    下稱寶慶公司）業務員佯稱欲以分期付款附條件買賣方式購買ＣＨＲＹＳＬＥＲ
    （克萊斯勒）牌ＳＴＲＡＴＵＳ型車牌號碼Ｌ二─二五九一號自用小客車乙部，
    使該業務員不疑有詐，同意出賣，寶慶公司因而在乙○○上址住處與乙○○訂立
    分期付款附條件買賣契約，乙○○乃為動產擔保交易之債務人。雙方約定總價（
    含利息）壹佰萬零玖仟捌佰元，自八十六年十二月一日起至九十一年十一月一日
    止，分六十期給付，每月一期，每期付款壹萬陸仟捌佰參拾元，標的物存放地點
    為臺北縣三峽鎮○○路三七一巷四弄三十一號。在價金未付清之前，標的物所有
    權仍屬於出賣人所有，買受人僅得依約占有使用，不得任意遷移或為其他處分。
    乙○○於簽約時，簽發面額各為壹萬陸仟捌佰參拾元之支票六十張與寶慶公司，
    致寶慶公司因之陷於錯誤乃交付上開小客車與乙○○。詎乙○○在取得標的物之
    後，僅繳付第一期之分期價金，自八十七年一月一日起，其所簽發之支票即因存
    款不足而遭退票，乙○○又意圖為自己不法之利益，於八十七年二月間，將小客
    車向不知名當舖典當得款十四萬元，因無力回贖致小客車遭流當處理。致出賣人
    追索無著受有損害。寶慶公司屢次向乙○○催討，乙○○均置之不理，寶慶公司
    始知受騙。
二、案經寶慶公司訴由臺灣板橋地方法院檢察署檢察官偵查起訴。
    理  由
一、訊據被告乙○○就於右揭時地向寶慶公司以分期付款附條件買賣方式購買前揭自
    小客車乙部後，僅給付第一期款項一萬六千八百三十元，餘迄未給付，而該小客
    車伊亦典當予不知名當舖得款十四萬元，因未贖回而遭流當等事實固坦承不諱，
    惟否認有何詐欺及違反動產擔保交易法之犯行，辯稱：第二期款到期時，伊向伊
    老闆預支薪資不著，致支票未兌現，後伊於入監服刑前將小客車拿去典當，本來
    係欲繳納車款，但伊聽別人說票未兌現會拒絕往來，所以才沒去繳，典當所得款
    伊係拿給伊太太，伊出監後要去贖車時，當舖已將車賣掉，伊去找寶慶公司代表
    人溝通，但他說要先給五十萬元，才不告伊云云。惟查右揭事實，業據告訴人寶
    慶公司之代理人甲○○迭於檢察官偵查及本院審理中指訴明確，並有買賣契約書
    、動產擔保交易動產附條件買賣設定登記申請書影本各一份及支票、退票理由單
    各三紙在卷可稽（附於偵查卷第三頁至第七頁）。次查，被告每月薪資僅三萬餘
    元，此據被告自承無訛，是被告每月如給付一萬六千八百三十元之車款，其經濟
    負擔應甚為沈重，則被告何有於此情況下購買總價連利息達百萬元之車輛之必要
    ？況依被告自承於第二期車款時，尚須向老闆預支薪資云云，可見其容有入不敷
    出之情形，是其又有何資力支應此每月車款？況被告前因於八十五年十一月七日
    ，向歌林股份有限公司板橋服務站以分期付款附條件買賣方式，購買彩色電視機
    、洗衣機各一台，總價款依序各為二萬零八百五十元、一萬五千九百元，價款均
    分十三期給付，詎被告在取得標的物，並於繳納款項共五千四百五十元即彩色電
    視機繳納第二期價款及洗衣機繳納第一期價款之後，即拒未付分期價款，並將上
    開標的物出賣，致歌林公司追索無著而生損害，因之違反動產擔保交易法第三十
    八條之罪，經本院於八十六年十二月一日以八十六年度易字第七六０一號判決判
    處拘役五十日，如易科罰金以三百元折算一日確定，被告且於八十七年四月二十
    九日入監執行，於八十七年六月十七日執行完畢，有該判決書乙份及臺灣高等法
    院檢察署刑案紀錄簡覆表在卷可稽，故被告既無力清償其前電氣之分期款，益證
    其經濟之困窘。再參以被告之支票存款帳戶於八十六年九月二十六日開立，同日
    領用支票，僅八十六年十二月一日退票註銷而兌現一張，餘自八十七年一月三日
    起均退票，有台新國際商業銀行板橋分行八十七年七月十三日台新板橋字第八七
    ０一八號函及其檢送之往來明細附卷足憑（附於偵查卷），及被告自承於購車後
    二個月，即將該車典當得款十四萬元等語，凡此在在足證被告於本件買賣之初已
    無支付能力，是被告意圖為自己不法之所有，而偽以購車為詐術，使告訴人因之
    陷於錯誤交付系爭車輛彰彰甚明。末查，上開Ｌ二─二五一九號小客車目前已過
    戶於李金祥名，有汽車車籍查詢報表存卷可考，是被告所稱其將該典當予不知之
    當舖，因未能贖回而遭流當，當舖已將之出賣他人等語，應與事實相符。而其於
    未付清價款前即將該車典當得款花用，其有為自己不法利益之意圖，亦足是認，
    而此使告訴人難以取回車輛，足生損害於告訴人復無置疑。至被告所辯各節，悖
    於常情，不足採信。本件罪證明確，被告犯行堪以認定。
二、核被告向告訴人詐取系爭自小客車之行為，係犯刑法第三百三十九條第一項之詐
    欺取財罪；又其與告訴人訂立動產擔保附條件買賣契約，係為動產擔保交易債務
    人，竟意圖不法之利益，將標的物出質，所為係犯動產擔保交易法第三十八條之
    罪。被告所犯二罪有方法及結果之牽連關係，為牽連犯，應從一重之詐欺取財罪
    論處。又查，被告雖曾因違反動產擔保交易法案件，經本院於八十六年十二月一
    日以八十六年度易字第七六０一號判處拘役五十日確定，然該案之犯罪時間為八
    十五年十一月七日，有該判決書乙份在卷可憑，核與本件之犯罪時間八十六年十
    月三十日，二者時隔一年之久，難認二者有何概括犯意可言，自不能認有連續犯
    之裁判上一罪關係，前開確定判決效力應不及於本案，附此敘明。末按被告於七
    十八年九月三十日因竊盜罪，經本院以七十八年度易字第三六一八號判處有期徒
    刑三月確定，復於七十八年十二月二十一日因竊盜罪，經本院以七十八年度易字
    第三三四０號判處有期徒刑七月確定，嗣該二罪定執行為有期徒刑八月確定，而
    於七十九年五月九日執行完畢，有臺灣高等法院檢察署刑案紀錄簡覆表在卷可考
    ，顯見其素行不佳，爰審酌上情及被告其他犯罪之動機、手段、所得財物及犯後
    猶圖卸責，俱無悔意及未賠償被害人等一切情狀，量處如主文所示之刑。
據上論結，應依刑事訴訟法第二百九十九第一項前段，動產擔保交易法第三十八條、
刑法第十一條、第三百三十九條第一項、第五十五條，罰金罰鍰提高標準條例第一條
，判決如主文。
本案經檢察官游鉦添到庭執行職務。
中      華      民      國    八十九    年     十二     月     十二     日
                                    臺灣板橋地方法院刑事第四庭
                                          法  官  許仕楓
右正本證明與原本無異。
如不服本判決，應於判決送達後十日內向本院提出上訴狀 (應附繕本) ，上訴於
臺灣高等法院。
                                          書記官  鄔維玲
中      華      民      國      八十九      年    十二    月    十二    日
附錄本案論罪科刑法條全文：
動產擔保交易法第三十八條
動產擔保交易之債務人，意圖不法之利益，將標的物遷移、出賣、出質、移轉、抵押
或為其他處分，致生損害於債權人者，處三年以下有期徒刑、拘役或科或併科六千元
以下之罰金。
刑法第三百三十九條
意圖為自己或第三人不法之所有，以詐術使人將本人或第三人之物交付者，處五年以
下有期徒刑、拘役或科或併科一千元以下罰金。
以前項方法得財產上不法之利益或使第三人得之者亦同。
前二項之未遂犯罰之。


司法院資訊處製作；財團法人民間司法改革基金會備份。
